臺灣花蓮地方法院刑事判決　　　　　　　　　　　　　九十三年度訴字第二二號
　　公　訴　人　臺灣花蓮地方法院檢察署檢察官
　　被　　　告　甲○○
　　指定辯護人　本院公設辯護人 乙　○
右列被告因強盜等案件，經檢察官提起公訴（九十三年度偵字第二０五二號），本院
判決如左：
    主  文
甲○○意圖為自己不法之所有，而搶奪他人之動產，累犯，處有期徒刑貳年。
    事  實
一、甲○○（另涉竊盜罪嫌，現由臺灣雲林地方法院以九十三年度簡上字第七八號案
    件審理中）於民國九十一年間先後分別犯竊盜罪，經法院各判處有期徒刑七月、
    四月及十月確定，並定應執行有期徒刑一年七月，嗣於九十三年一月一日接續執
    行並縮短刑期完畢，竟不知悔改，於民國九十三年九月三日駕車前往臺東途中，
    行經花蓮縣秀林鄉境內，因所駕車輛遭警方查扣後，乃步行至花蓮縣秀林鄉崇德
    九十五號「崇和儲蓄互助社」前，恰見互助社內僅有一名職員丁○○在內辦公，
    其黑色皮包放置在櫃臺的桌上，認有機可趁，竟臨時萌生歹念，意圖為自己不法
    之所有，先於同日上午九時許，至崇德九十五號旁教會的露天廚房，徒手竊取丙
    ○○所有之菜刀一把後，旋即於同日上午九時三十分許，返回崇和儲蓄互助社，
    向丁○○佯稱欲參加互助社，但因資格不符遭丁○○所婉拒，丁○○見其行跡可
    疑，即急忙撥打電話向外救援，甲○○隨即加速軀身接近櫃臺，再從櫃臺旁轉角
    處走道走進櫃臺內，左手作勢召喚丁○○嚇令稱：「小姐！妳過來！妳過來！妳
    過來！」、「把錢拿出來！」等語，右手則從身後舉起預藏在背後的上開菜刀時
    ，丁○○見狀恐生命將遭危害，乃奮不顧身，伸雙手緊抓住甲○○持刀的手腕，
    欲搶下菜刀，二人乃雙雙跌倒在地，甲○○趁丁○○不及防備之際，起身搶奪桌
    上丁○○的上開皮包一只（內有現金新台幣四萬三千五百元、行動電話一支及互
    助社存款簿六本等物），甫得手後迅速朝往崇德村九十五號前農地逃逸。嗣仍為
    警在距離崇德村九十五號前約一公里農地草叢中逮獲，並起出上開財物。
二、案經花蓮縣警察局秀林分局報請臺灣花蓮地方法院檢察署檢察官偵查起訴。
    理  由
一、訊據被告甲○○對於右揭時間、地點先竊取菜刀後，再持之行搶丁○○的皮包等
    情不諱，惟辯稱：當初犯案的目的只是要恐嚇取財，並沒有要對被害人施強暴，
    使其不能抗拒等語置辯，辯護意旨則：依據被害人在審理庭的證詞及被告的供述
    觀之，案發時被告僅慢慢的走向被害人，在相距七、八十公分處，揮手叫被害人
    過來，並要其把錢拿出來時，有亮出菜刀，但尚未舉起即為被害人所搶下，據此
    被告係在與被害人有相當的距離處才舉刀，當時的出言口吻也非惡劣，同時也未
    為其他強暴脅迫的行為，足見被害人當時並未達於不能抗拒之程度，僅能就此論
    以恐嚇取財罪，而嗣後趁被害人倒地不及抗拒之際，取走被害人之錢財部分，此
    部分僅能論以搶奪罪等語為辯。經查：
二、就證據能力之調查如下：
    被告之辯護人於準備程序中主張證人丁○○於警詢中所言無證據能力乙節，按刑
    事訴訟法第一百五十九條第一項規定：被告以外之人於審判外之言詞或書面陳述
    ，除法律有規定者外，不得作為證據。又第一百五十九條之二規定：被告以外之
    人於檢察事務官、司法警察官或司法警察調查中所為之陳述，與審判中不符時，
    其先前之陳述具有較可信之特別情況，且為證明犯罪事實存否所必要者，得為證
    據。依前述規定，被告以外之人之警詢筆錄原則上無證據能力，僅例外規定於警
    詢中所言與審判中不符時，且該陳述具有可信性及必要性者，始賦予其證據能力
    。因證人丁○○發於警詢所言均與本院中所證內容大致相符（其於本院中之證述
    內容詳如後述），故依審判外之言詞陳述不得作為證據之原則性規定，證人丁○
    ○之警詢筆錄應無證據能力，合先敘明。
三、本件事實及法律上之爭點為：被告究竟有無至該互助社出言叫被害人把錢拿出來
    ？取走丁○○之皮包的行徑，究應該當搶奪抑或強盜罪責？此經本院調查證據後
    ，認為被告確有出言恐嚇，並且搶奪丁○○之皮包犯行，應該當搶奪罪，理由如
    下：
（一）證人丁○○於本院審理時具結證稱：被告於當天九點半時走進辦公室，除了詢
      問一些事項後，就開始接近櫃臺，並從櫃臺轉角的走道走進櫃臺，在距離與伊
      有七、八十公分處，對伊揮手說小姐！你過來！你過來！你過來！等詞，並突
      然從背後拿出一把菜刀，菜刀剛舉起時，伊見狀就去搶菜刀，我們兩個在奪刀
      過程中，伊跌倒在地上，後來被告就把櫃臺上的皮包搶走等語（見本院卷九十
      三年十二月二十二日審理筆錄），證人丁○○所述遭行搶經過情形，均與偵查
      中經具結作證之內容相符，由此可佐證人所證非虛，雖其對於被告當時有無出
      言嚇令把錢拿出來乙事，並不復記憶，然徵之被告於本院審理時多次自承當時
      確有出言叫被害人拿出錢來，且參之其揮手召喚被害人並舉刀之舉動，亦意在
      錢財，衡諸常情，證人無法對此有所記憶乃因事發突然所致，被告有為如此之
      恐嚇取財言語，應可採信。
（二）按刑法第三百二十五條第一項所稱之「搶奪」，係指乘人不備或不及抗拒而公
      然攫取他人支配範圍以內之物，移轉於自己實力支配下之行為而言，其為奪取
      他人所有之物雖與強盜罪無殊，但搶奪行為僅指乘人不及抗拒而為奪取，如施
      用強暴脅迫使人不能抗拒而為奪取之強盜罪，二者顯不相同（最高法院二十年
      度非字第八四號判例可參）。次查，證人丁○○對於行搶的經過，再詳細證述
      ：被告的菜刀是在剛舉起，但還沒有完全舉起時，伊就去搶菜刀了。印象中被
      告只是單純的舉刀，並沒有要砍殺或要揮刀的意思，而他當時口中說妳過來！
      妳過來，講了兩、三次左右，但是我當時感覺他不是很惡劣，只是他的聲音是
      愈來愈大，伊就伸兩手抓住被告持刀的右手手腕，但被告並沒有以左手攻擊伊
      。而他除了有舉刀並呼喚其過去的言語外，並沒有再為其他恐嚇語言或動作。
      之後，搶刀過程中兩人跌倒在地，其就一直緊抓著菜刀不放，但被告並沒有阻
      止或有攻擊的行為，當其要爬起來，來不及阻止時，被告就搶到皮包跑走了，
      伊就拿著菜刀一直追著他等語（見同上審理筆錄），可見被告從舉刀並出言恐
      嚇被害人開始，乃至於搶走皮包逃跑的過程中，被害人除了感到自身的生命受
      到威脅外，被告並未加諸任何外力，迫使被害人自由意思喪失，而陷於不能抗
      拒之地步，且參諸互助社僅約有三、四坪大，並無其他出口可逃避被告的攻擊
      ，又當時僅有被害人一介纖弱女子在內，依照被告年輕力壯，兩人體型、力量
      原已差距懸殊，而稽之被告於案發時所持鋒利菜刀等情觀之，被告如有意使被
      害人達於不能抗拒，大可輕易為之，縱然持刀過程中有遭到被害人的奪刀抵抗
      ，衡情被告如仍執意強行為之，亦非難事，被告竟未為之，顯見被告的意圖旨
      在財物，並無意施強暴手段迫使被害人達於不能抗拒的程度，因而，被告係趁
      證人丁○○不及防備之際，於其注視下搶走在其實力支配範圍內之皮包，堪可
      認定，被告及辯謢人對此主張被告行為應構成搶奪罪，而並非強盜的犯行，應
      可採據。至於公訴人起訴認為被害人因遭強暴手段，致使不能抗拒後遭強取財
      物云云，不僅被害人再三陳明當時被告並無持刀揮砍外，且如前所述，被害人
      當時的行動及自由意思並未受到絕對的抑制，公訴人所舉被告有強盜的行徑，
      尚與事實有間，不足採信，併予敘明。
四、此外，另有被害人丙○○對於菜刀遭竊之事於警詢時及偵查中結證明確，並有贓
    證物認領保管收據二紙附卷可稽，本件事證明確，被告其犯行已屬明確，應予依
    法論科。
五、核被告所為，係犯刑法第三百二十條第一項之竊盜罪及同法第三百二十五條第一
    項之搶奪罪。起訴書認被告持客觀上足供兇器之菜刀，致使被害人不能抗拒，進
    而強行取走財物，係犯強盜罪而有刑法第三百二十一條第一項第二款之情形，構
    成同法第三百三十條第一項之加重強盜罪，然業已如前述，容有誤會，惟其基本
    事實同一，本院自應變更所適用之法條，亦予敘明。又被告恐嚇取財的危險行為
    ，係為搶奪之實害行為所吸收，不另論罪。而被告所犯上開竊盜及搶奪二罪間，
    有方法結果之牽連關係，依刑法第五十五條之規定，應從一重之搶奪罪論處。又
    被告前曾有如事實欄所載之犯罪前科及執行紀錄，此有臺灣花蓮地方法院檢察署
    刑案資料查註紀錄表及台灣高等法院被告全國前案紀錄表各一份在卷可稽，其於
    五年之內，再犯本件有期徒刑以上之加重強盜罪，係屬累犯，應依刑法第四十七
    條之規定加重其刑。爰審酌被告於白晝公然持刀搶奪，對社會治安之危害及被害
    人心理所生影響非輕，且被告正值壯年，不思以己力賺取財物，反以此倫理非難
    性甚高之犯罪手段搶奪他人財物，倫理觀念顯然薄弱，並審酌被告犯後坦承犯行
    等一切情狀，量處如主文所示之刑，以示懲儆。
六、另查，被告前曾於九十三年二月二十六日十二時許，在南投縣仁愛鄉○○村○○
    路附近，徒手竊取溫樹生所有之車牌號碼九Ｊ－０四五三自用小客車。嗣於同年
    三月六日二十三時三十分許，在雲林縣水林鄉春埔村二十五號前為警查獲，因認
    被告涉犯刑法第三百二十條第一項之竊盜罪嫌云云，嗣經檢察官聲請簡易判決處
    刑（臺灣雲林地方法院檢察署九十三年偵字第一一四七號），臺灣雲林地方法院
    於九十三年五月十三日以九十三年度港簡字第六十二號判處被告有期徒刑四月，
    現由該法院以九十三年度簡上字第七十八號審理中。然查，本案被告犯罪時間係
    於九十三年九月三日，而該案之犯罪時間係在九十三年二月間，二者已相隔近六
    個月之久，犯罪地點又分在花蓮及雲林兩地，犯罪手法亦有所不同，犯罪客體有
    異，況且，再徵之被告自承本件係臨時起意為之，此據被告於本院審理中供述明
    確，殊難認於犯本案時有與該案件有概括之犯意存在，故尚難二案間有連續犯之
    裁判上一罪關係，故本院自應予審理本案，附此敘明。
據上論斷，應依刑事訴訟法第二百九十九條第一項前段、第三百條，刑法第三百二十
五條第一項、第三百二十條第一項、第五十五條、第四十七條，罰金罰鍰提高標準條
例第一條前段之規定，判決如主文。
本案經檢察官戊○○到庭執行職務。
中      華      民      國    九十四    年      一      月      五      日
                              臺灣花蓮地方法院刑事第一庭
                                  審判長法官  賴  淳  良
                                        法官  鄭  光  婷
                                        法官  李  豫  雙
右正本證明與原本無異。
如對本判決不服，應於送達後十日內，向本院提出上訴狀。（應抄附繕本）告訴人或
被害人如對於本判決不服者，應具備理由請求檢察官上訴，其上訴期間之計算係以檢
察官收受判決正本之日期為準。
                                  法院書記官
中      華      民      國    九十四    年      一      月      五      日
附錄本判決論罪之法律條文：
刑法第三百二十五條第一項：
意圖為自己或第三人不法之所有，而搶奪他人之動產者，處六月以上五年以下有期徒
刑。
刑法第三百二十條第一項：
意圖為自己或第三人不法之所有，而竊取他人之動產者，為竊盜罪，處五年以下有期
徒刑、拘役或五百元以下罰金。
